---
title: "Examen_Final_DIP"
author: '150074'
date: "6/12/2017"
output: html_document
---

#Examen Final Miner√?a de Datos Agosto Diciembre 2017
###142213   David Alcalde
###150074 Iovannah Rudoy
###150553 Paloma Lever

 

## Agenda {.tabset .tabset-fade .tabset-pills}

+ Tema
+ Introducci√≥n
+ Datos
+ K-means
+ Dendograma
+ Preguntas
+ Conclusiones



###Tema

fA nuestro equipo le fue asignado el siguiente tema (tema 2) en la clase del 4 de Diciembre del 2017

#### Agrupaci√≥n

Cuentas con un set de datos que contiene informaci√≥n relacionada a la contaminaci√≥n de Beijing -**PM2.5**- del 1 de enero de 2010 al 31 de diciembre del 2014. El set cuenta con las siguientes variables 

+ **No:** row number
+ **year:** year of data in this row
+ **month:** month of data in this row
+ **day:** day of data in this row 
+ **hour:** hour of data in this row
+ **pm2.5:** PM2.5 concentration ($ug/m^3$)
+ **DEWP:** Dew Point, it's a more accurate way of measuring the humidity and comfort of air,
+ **TEMP:** Temperature
+ **PRES:** Pressure (hPa)
+ **cbwd:** Combined wind direction
+ **lws:** Cumulated wind speed (m/s)
+ **ls:** Cumulated hours or snow
+ **lr:** Cumulated hours of rain

Lo que tienes que hacer: 

+ Elimina del set las variables: `No`, `year`, `month`, `day`
+ Genera un k-means ocupando el resto de las variables
+ Genera un dendograma con el resto de las variables


###Introducci√≥n 

La contaminacion es una de las consecuencias inmediatas de la industrializacion y de la tecnificacion de la vida y afecta principalmente al medio ambiente. A lo largo de los aÒos esta ha dejado una densa capa arriba de las ciudades mas pobladas convirtiendola en una amenaza para la salud publica y grandes medidas se han realizado para intentar mantenerla bajo control y combatir exitosamente este fenomeno.

El Colegio de Medio Ambiente de la Unversidad de Nanjing relaciono la contaminacion con casi un tercio de todas las muertes que se producen en China, poniendo a la polucion en el mismo nivel que fumar tabaco. Diversas medidas se han hecho en China para bajar el nivel de poluciÛn como lo es establecer politicas de No Circula pra coches de ciertos criterios, prohibir la produccion a empresas que contaminan notablemente por unas horas al dia e incluso invertir mas en centros de investigacion para que encuentren una solucion eficiente a este problema.

Contando con el set de datos que contiene informacion relevante respecto al nivel de contaminacion de la ciudad de Bejing en 5 aÒos, el objetivo es lograr sula agrupacion de los datos mediante el uso de dos metodos no supervisados que son k-means clustering y dendogramas para asi poder centrar nuestro analisis en estos grupos que comparten diversas caracteristicas entre si y reconocer que es lo que los hace unicos como grupos.


###Datos

```{r echo = FALSE, warning = FALSE, message=FALSE}
library(readr)
library(tidyverse)
library(ggplot2)
library(plotly)
library(stringr)
library(dplyr)
library(class) 
library(C50)
library(ROCR)
library(caret) 
library(knitr) 
library(tidyr)
library(rpart)
library(MLmetrics)
library(lubridate)
library(ggdendro)
library(stringr)
setwd(".")


data_prof <- function(d_set){
totals<-dim(d_set)[1]

#Obtenci√≥n de las clases de cada columna
classes <- sapply(d_set, function(x) class(x))
categoricals <- d_set[,which(classes %in% c("character", "factor"))]
numerics <- d_set[,-which(classes %in% c("character", "factor"))]

#N√∫mero de valores √∫nicos por campo
uniques_num <- sapply(numerics, function(x) unique(x) %>% length())
uniques_num <- as.data.frame(uniques_num)
uniques_cat <- sapply(categoricals, function(x) unique(x) %>% length())
uniques_cat <- as.data.frame(uniques_cat)

#Obtenci√≥n de valores
uniques_num_values <- sapply(numerics, function(x) unique(x))
uniques__cat_values <- sapply(categoricals, function(x) unique(x))

#Proporci√≥n de valores √∫nicos - totales
uniqueness_num <-  round(uniques_num/totals * 100, 2)
uniqueness_num <- as.data.frame(uniqueness_num)

uniqueness_cat <-  round(uniques_cat/totals * 100, 2)
uniqueness_cat <- as.data.frame(uniqueness_cat)

#Conteo de valores vac√?os
nan_num <- sapply(numerics, function(x) sum(is.na(x)))
nan_num <- as.data.frame(nan_num)

#Se modifica para que lea valores vac√?os y no precisamente Na
nan_cat <- sapply(categoricals, function(x) sum(is.na(x)))
nan_cat <- as.data.frame(nan_cat)

#Moda
modes_num <- sapply(numerics, function(x) Moda(x))
modes_num <- as.data.frame(modes_num)

modes_cat <- sapply(categoricals, function(x) Moda(x))
modes_cat <- as.data.frame(modes_cat)

#M√?nimo
mins <- sapply(numerics, function(x) min(x))
mins <- as.data.frame(mins)

#M√°ximo
maxs <- sapply(numerics, function(x) max(x))
maxs <- as.data.frame(maxs)

#Promedio
means <- sapply(numerics, function(x) mean(x))
means <- as.data.frame(means)

#Mediana
medians <- sapply(numerics, function(x) median(x))
medians <- as.data.frame(medians)

#Primer quartil
first_qtls <- sapply(numerics, function(x) quantile(x, na.rm=T)[2])
first_qtls <- as.data.frame(first_qtls)

#Tercer quartil
third_qtls <- sapply(numerics, function(x) quantile(x, na.rm=T)[4])
third_qtls <- as.data.frame(third_qtls)

#Desviaci√≥n estandar
sds <- sapply(numerics, function(x) sd(x))
sds <- as.data.frame(sds)


#Tabla de columnas categ√≥ricas
df_categoricals <- cbind(uniques_cat, uniqueness_cat, nan_cat, modes_cat)
names(df_categoricals) <- c("Unicos","Uniqueness (%)","Vac√?os","Moda")


#Tabla de columnas num√©ricas
df_numericals <- cbind(uniques_num, uniqueness_num, nan_num, mins, maxs, means, medians, modes_num, first_qtls, third_qtls,sds) 
names(df_numericals) <- c("Unicos","Uniqueness (%)","Vac√?os","M√?nimo","M√°ximo","Promedio","Mediana","Moda","1er quartil","3er quartil","D. E.")
return(list(nums=df_numericals, cats=df_categoricals))
}


```





```{r warning=FALSE,message=FALSE}
#Iovannah
#data <- read_csv('~/Desktop/Mineria_de_datos/pollution.csv')

#Paloma
data <- read_csv("../data/pollution.csv")
summary(data)
rows <- nrow(data)
```
+ El set de datos cuenta con el siguiente numero de columnas: `r ncol(data)`
+ El set de datos cuenta con las siguientes variables: `r names(data)`
+ El set de datos cuenta con el siguiente numero de observaciones: `r dim(data)[1]`

Como podemos observar del primer resumen, pm2.5 es la variable con mas NA's. De un set que cuenta con `r rows` observaciones, 2067 son NA's en pm2.5, ese es el `r (2067/rows * 100)`% de los datos, que es muy chico, por lo que para nuestro an?lisis futuro vamos a quitarlo utilizando el comando na.omit().
Tambien podemos ver que la variable numero y la variable dia no dan realmente informacion por lo que igual los quitamos antes de hacer un analisis mas detallado. Por requerimientos del trabajo, se nos pidio que quitaramos aÒo, mes, dia y No. pero para hacer el primer data profiling nos importa utilizar las variables aÒo y mes.

```{r warning=FALSE}
set.seed(142213)

#Eliminamos los NAs para poder hacer el clustering.
data <- na.omit(data)

#Quitamos numero y dia
data<- data[,-c(1,4)]
data$year <- factor(data$year)
data$month <- factor(data$month)

```


```{r echo = FALSE, warning = FALSE, message=FALSE}

clases <- sapply(data, function(x) class(x))

#variables categoricas y numericas
categoricas <- data[,which(clases %in% c("character", "factor"))]
numericas <- data[,-which(clases %in% c("character", "factor"))]

#cardinalidad
uniques_num <- sapply(numericas, function(x) unique(x) %>% length())
uniques_num <- as.data.frame(uniques_num)

uniques_cat <- sapply(categoricas, function(x) unique(x) %>% length())
uniques_cat <- as.data.frame(uniques_cat)

#valores unicos

valores_unicos_num <- sapply(numericas, function(x) unique(x))
hvalores_unicos_cat <- sapply(categoricas, function(x) unique(x))

#uniqueness

porcentaje_unicos_num <-  round(uniques_num/(nrow(data)-1) * 100, 2)
porcentaje_unicos_num <- as.data.frame(porcentaje_unicos_num)

porcentaje_unicos_cat <- round(uniques_cat/(nrow(data)-1) * 100, 2)
porcentaje_unicos_cat$lk <- as.data.frame(porcentaje_unicos_cat)

#vac√?os

nan_num <- sapply(numericas, function(x) sum(is.na(x)))
nan_num <- as.data.frame(nan_num)

nan_cat <- sapply(categoricas, function(x) sum(is.na(x)))
nan_cat <- as.data.frame(nan_cat)

#Funci√≥n de Moda
Moda <- function(x){
  if (class(x) %in% c("character", "factor")) {
    table(x) %>%
      which.max() %>%
      names()
  }
  else {
    table(round(x, 2)) %>%
      which.max() %>%
      names()
  }
}

#moda
moda_num <- sapply(numericas, function(x) Moda(x))
moda_num <- as.data.frame(moda_num)

moda_cat <- sapply(categoricas, function(x) Moda(x))
moda_cat <- as.data.frame(moda_cat)

#M√?nimo
minimo <- sapply(numericas, function(x) min(x))
minimo <- as.data.frame(minimo)

#M√°ximo
maximo <- sapply(numericas, function(x) max(x))
maximo <- as.data.frame(maximo)

#Promedio
promedio <- sapply(numericas, function(x) mean(x))
promedio <- as.data.frame(promedio)

#Mediana
mediana <- sapply(numericas, function(x) median(x))
mediana <- as.data.frame(mediana)

#Primer cuartil
primer_cuartil <- sapply(numericas, function(x) quantile(x)[2]) 
primer_cuartil <- as.data.frame(primer_cuartil)

#Tercer cuartil
tercer_cuartil <- sapply(numericas, function(x) quantile(x)[4]) 
tercer_cuartil <- as.data.frame(tercer_cuartil)

#Desviaci√≥n est√°ndar
desvest <- sapply(numericas, function(x) sd(x))
desvest <- as.data.frame(desvest)

#Tabla de data profiling
df_categoric <- cbind(uniques_cat, nan_cat, moda_cat)
names(df_categoric) <- str_replace_all(names(df_categoric), "_cat", "")

df_numeric <- cbind(uniques_num, nan_num, minimo, maximo, promedio, desvest,
                    mediana, moda_num, primer_cuartil, tercer_cuartil) 
names(df_numeric) <- str_replace_all(names(df_numeric), "_num", "")

kable(df_numeric, format.args = list(big.mark=",", scientific=F))
kable(df_categoric, format.args = list(big.mark=",", scientific = F))
names(df_categoric)[2]<-"uniqueness"

names(df_numeric)[2]<-"uniqueness"


```

**Estad√?stica general, Data Profiling*
```{r echo=F, warning=FALSE, error=FALSE, message=FALSE}
kable(df_numeric, format.args = list(big.mark=",", scientific=F))
```

Podemos decir del PM2.5 que es una variable numerica que va del 0 al 994, con una desviacion est√°ndar de 92. Ademas, la media de esta variable es 98, lo que significa que los n√∫meros mayores a 200 deber√?an ser alarmantes que estan contenidos en menos del 25% de los datos. 
La temperatura en Beijing var?a mucho a lo largo del a?o y en las distintas regions, va de  -19C a 42C.
DEWP es el grado de humedad, normalmente va de 10 a 26 grados y cualquier valor arriba o abajo puede causar un gran disomfort para el ser humano ya que menor a 10?C incluso menor a 0?C puede ser demasaido seco o mayor a 30?C puede ser asfixiante. En Beijing vemos que va de -40? a 28? lo cual est? relacionado con las teperaturas extremas a la sque llega a alcanzar.


```{r echo=F, warning=FALSE, error=FALSE, message=FALSE}

kable(df_categoric, format.args = list(big.mark=",", scientific=F))
``` 

Tenemos 5 a√±os, con una moda del 2013, 12 meses con una moda en Julio y 4 valores para cbwd con una moda de SE (South East).

Ahora preparamos los datos para hacer clustering, quitamos las variables categoricas que no nos van a servir para hacer los clusters y luego las pondremos haciendo cbind con el dataset que tiene los clusters para  utilizarlas como analisis en el data profiling...

```{r echo = FALSE, warning = FALSE, message = FALSE}
#data$cbwd <- as.factor(as.numeric(data$cbwd))
data_previo <- data
data <- data[,-c(1,2,8)] #Quitamos year, month, cbwd
data1 <- data
data1 %>%
  gather(-pm2.5, key = "some_var_name", value = "numeric_values") %>%
  ggplot(aes(x =  numeric_values, y =  pm2.5)) +
    geom_point() +
    facet_wrap(~ some_var_name, scales = "free")
```

Al ver los datos podemos observar que la hora no es un dato constante.
```{r echo = FALSE, warning = FALSE, message = FALSE}
data_scale <- scale(data) %>% as.data.frame()
summary(data_scale)
```

###K-means
Las variables que m√†s nos interesan para aplicar el algoritmo son las numericas por lo que quitamos CBWD, a√±o y mes.

+øCu√°ntos grupos generaste? 
Para decidir el numero de grupos, hacemos el metodo del codo generando hasta 10 clusters. 
```{r echo = TRUE, warning=FALSE, message=FALSE}
retail_scaled <- data_scale

k_2  <- kmeans(retail_scaled, centers=2, iter.max=10)
k_3  <- kmeans(retail_scaled, centers=3, iter.max=10)
k_4  <- kmeans(retail_scaled, centers=4, iter.max=10)
k_5  <- kmeans(retail_scaled, centers=5, iter.max=10)
k_6  <- kmeans(retail_scaled, centers=6, iter.max=10)
k_7  <- kmeans(retail_scaled, centers=7, iter.max=10)
k_8  <- kmeans(retail_scaled, centers=8, iter.max=10)
k_9  <- kmeans(retail_scaled, centers=9, iter.max=10)
k_10 <- kmeans(retail_scaled, centers=10, iter.max=10)

tot_sumsquares <- k_2$totss

elbow_data <- data.frame(clusters = c(2,3,4,5,6,7,8,9,10),
                         sum_squares =c(k_2$tot.withinss/tot_sumsquares,
                                        k_3$tot.withinss/tot_sumsquares,
                                        k_4$tot.withinss/tot_sumsquares,
                                        k_5$tot.withinss/tot_sumsquares,
                                        k_6$tot.withinss/tot_sumsquares,
                                        k_7$tot.withinss/tot_sumsquares,
                                        k_8$tot.withinss/tot_sumsquares,
                                        k_9$tot.withinss/tot_sumsquares,
                                        k_10$tot.withinss/tot_sumsquares
                                        ))

ggplot(elbow_data, aes(x=clusters, y=sum_squares)) +
  geom_point() +
  geom_line() +
  theme_bw()
```

Con el metodo del codo vemos que el punto optimo es tener 7 clusters ya que si elijieramos 6 veriamos que aun sigue bajando la suma de cuadrados y con 8 y 9 la diferencia que hay es menor a 0.1.

```{r}
table(k_7$cluster)
```

Podemos observar las coordenadas de cada centro: 
```{r}
k_7$centers
```

Para ver la distribucion de los clusters de acuerdo a cada grafica lo que hicimos fue graficar cada punto con respecto a pm2.5 que es la variable que mas nos interesa pra este set de datos. Los colores se van a juntar entre si por que en realidad los clusters que se hicieron fue en 9 dimensiones por lo que al expresarlo en 2 no se va a ver con claridad cÛmo se eligio cada cluster pero si nos da una idea de como estan con respecto a cada variable.

```{r}
centroides <- as.data.frame(k_7$centers)
centroides$center <- "Y"
centroides$cluster <- "centroide"

data_clustered <- data_scale
data_clustered$cluster <- k_7$cluster
data_clustered$center <- "N"
data_clustered_centroides <- rbind(data_clustered,centroides)



ggplot(data_clustered_centroides, aes(x=data_clustered_centroides$DEWP, 
                                      y=data_clustered_centroides$pm2.5,
                                      color= as.factor(cluster), shape=center)) + geom_point() + scale_color_brewer(palette="Spectral",
                                                           name="Cluster") + theme_bw()

ggplot(data_clustered_centroides, aes(x=data_clustered_centroides$hour, 
                                      y=data_clustered_centroides$pm2.5,
                                      color= as.factor(cluster), shape=center)) + geom_point() + scale_color_brewer(palette="Spectral",
                                                           name="Cluster") + theme_bw()

ggplot(data_clustered_centroides, aes(x=data_clustered_centroides$TEMP, 
                                      y=data_clustered_centroides$pm2.5,
                                      color= as.factor(cluster), shape=center)) + geom_point() + scale_color_brewer(palette="Spectral",
                                                           name="Cluster") + theme_bw()

ggplot(data_clustered_centroides, aes(x=data_clustered_centroides$PRES, 
                                      y=data_clustered_centroides$pm2.5,
                                      color= as.factor(cluster), shape=center)) + geom_point() + scale_color_brewer(palette="Spectral",
                                                           name="Cluster") + theme_bw()

ggplot(data_clustered_centroides, aes(x=data_clustered_centroides$Iws, 
                                      y=data_clustered_centroides$pm2.5,
                                      color= as.factor(cluster), shape=center)) + geom_point() + scale_color_brewer(palette="Spectral",
                                                           name="Cluster") + theme_bw()

ggplot(data_clustered_centroides, aes(x=data_clustered_centroides$Is, 
                                      y=data_clustered_centroides$pm2.5,
                                      color= as.factor(cluster), shape=center)) + geom_point() + scale_color_brewer(palette="Spectral",
                                                           name="Cluster") + theme_bw()

ggplot(data_clustered_centroides, aes(x=data_clustered_centroides$Ir, 
                                      y=data_clustered_centroides$pm2.5,
                                      color= as.factor(cluster), shape=center)) + geom_point() + scale_color_brewer(palette="Spectral",
                                                           name="Cluster") + theme_bw()

```

####Data Profiling

```{r echo = TRUE, warning=FALSE, message=FALSE}

data <- cbind(data_previo,data_clustered$cluster)

```

```{r}
names(data) <- c("year", "month" ,"hour", "pm2.5", "DEWP", "TEMP", "PRES","cbwd" ,"Iws", "Is", "Ir", "cluster")
data$pm2.5 <- as.numeric(data$pm2.5)
cluster1 <- filter(data,data$cluster == 1)
cluster2 <- filter(data,data$cluster == 2)
cluster3 <- filter(data,data$cluster == 3)
cluster4 <- filter(data,data$cluster == 4)
cluster5 <- filter(data,data$cluster == 5)
cluster6 <- filter(data,data$cluster == 6)
cluster7 <- filter(data,data$cluster == 7)

```

Cluster 1

```{r echo = FALSE, warning = FALSE, message=FALSE}
cluster1$pm2.5 <- as.numeric(cluster1$pm2.5)

#variables categoricas y numericas
categoricas <- cluster1[,which(clases %in% c("character", "factor"))]
numericas <- cluster1[,-which(clases %in% c("character", "factor"))]

#cardinalidad
uniques_num <- sapply(numericas, function(x) unique(x) %>% length())
uniques_num <- as.data.frame(uniques_num)

uniques_cat <- sapply(categoricas, function(x) unique(x) %>% length())
uniques_cat <- as.data.frame(uniques_cat)

#valores unicos

valores_unicos_num <- sapply(numericas, function(x) unique(x))
hvalores_unicos_cat <- sapply(categoricas, function(x) unique(x))

#uniqueness

porcentaje_unicos_num <-  round(uniques_num/(nrow(cluster1)-1) * 100, 2)
porcentaje_unicos_num <- as.data.frame(porcentaje_unicos_num)

porcentaje_unicos_cat <- round(uniques_cat/(nrow(cluster1)-1) * 100, 2)
porcentaje_unicos_cat$lk <- as.data.frame(porcentaje_unicos_cat)

#vac√?os

nan_num <- sapply(numericas, function(x) sum(is.na(x)))
nan_num <- as.data.frame(nan_num)

nan_cat <- sapply(categoricas, function(x) sum(is.na(x)))
nan_cat <- as.data.frame(nan_cat)

#moda
moda_num <- sapply(numericas, function(x) Moda(x))
moda_num <- as.data.frame(moda_num)

moda_cat <- sapply(categoricas, function(x) Moda(x))
moda_cat <- as.data.frame(moda_cat)

#M√?nimo
minimo <- sapply(numericas, function(x) min(x))
minimo <- as.data.frame(minimo)

#M√°ximo
maximo <- sapply(numericas, function(x) max(x))
maximo <- as.data.frame(maximo)

#Promedio
promedio <- sapply(numericas, function(x) mean(x))
promedio <- as.data.frame(promedio)

#Mediana
mediana <- sapply(numericas, function(x) median(x))
mediana <- as.data.frame(mediana)

#Primer cuartil
primer_cuartil <- sapply(numericas, function(x) quantile(x)[2]) 
primer_cuartil <- as.data.frame(primer_cuartil)

#Tercer cuartil
tercer_cuartil <- sapply(numericas, function(x) quantile(x)[4]) 
tercer_cuartil <- as.data.frame(tercer_cuartil)

#Desviaci√≥n est√°ndar
desvest <- sapply(numericas, function(x) sd(x))
desvest <- as.data.frame(desvest)

#Tabla de data profiling
df_categoric <- cbind(uniques_cat, nan_cat, moda_cat)
names(df_categoric) <- str_replace_all(names(df_categoric), "_cat", "")

df_numeric <- cbind(uniques_num, nan_num, minimo, maximo, promedio, desvest,
                    mediana, moda_num, primer_cuartil, tercer_cuartil) 
names(df_numeric) <- str_replace_all(names(df_numeric), "_num", "")

kable(df_numeric, format.args = list(big.mark=",", scientific=F))
kable(df_categoric, format.args = list(big.mark=",", scientific = F))
```

Cluster 1: "Final del 2013 con contaminaci√≥n *medio alta*"
A√±o: la mayor√?a de los datos son del 2013
Mes: la mayor√?a son de Octubre (mes 10)
cbwd: la mayor√?a son datos que van a cv

hora: la m√°s com√∫n es a las 11 pm, 
pm2.5: va de 140 a 994, con una moda de 227 y el 75% de los datos son menores a 343. (Son datos promedio)
DEWP: va de -25 a 27, con una moda de 5 y el 75% de los datos es menor a 4. Esto significa que la humedad va a los dos extremos. Pero en general es seco.
TEMP: va de -16 a 30, con una moda de -3 y el 75% son menores a 11. (Temperaturas bajas, pero no afectan la humedad)
PRES: va de 997 a 1037, con una moda de 1021 y poca desviaci√≥n. 
Iws: va de 0.45 a 111.78, con una moda de 0.89 y el 75% es menor a 5. Por lo que hay poco viento (velocidad del viento).
Is: va de 0 a 5, con una moda de 0. Por lo que normalmente no hay nieve.
Ir: va de 0 a 6, con una moda de 0. Esto significa que casi no hay lluvia y como la lluvia disminuye la contaminaci√≥n, se entiende que m√°s del 75% de los datos tienen un pm2.5 mayor a 230.




Cluster 2

```{r echo = FALSE, warning = FALSE, message=FALSE}

#variables categoricas y numericas
categoricas <- cluster2[,which(clases %in% c("character", "factor"))]
numericas <- cluster2[,-which(clases %in% c("character", "factor"))]

#cardinalidad
uniques_num <- sapply(numericas, function(x) unique(x) %>% length())
uniques_num <- as.data.frame(uniques_num)

uniques_cat <- sapply(categoricas, function(x) unique(x) %>% length())
uniques_cat <- as.data.frame(uniques_cat)

#valores unicos

valores_unicos_num <- sapply(numericas, function(x) unique(x))
hvalores_unicos_cat <- sapply(categoricas, function(x) unique(x))

#uniqueness

porcentaje_unicos_num <-  round(uniques_num/(nrow(cluster2)-1) * 100, 2)
porcentaje_unicos_num <- as.data.frame(porcentaje_unicos_num)

porcentaje_unicos_cat <- round(uniques_cat/(nrow(cluster2)-1) * 100, 2)
porcentaje_unicos_cat$lk <- as.data.frame(porcentaje_unicos_cat)

#vac√?os

nan_num <- sapply(numericas, function(x) sum(is.na(x)))
nan_num <- as.data.frame(nan_num)

nan_cat <- sapply(categoricas, function(x) sum(is.na(x)))
nan_cat <- as.data.frame(nan_cat)

#moda
moda_num <- sapply(numericas, function(x) Moda(x))
moda_num <- as.data.frame(moda_num)

moda_cat <- sapply(categoricas, function(x) Moda(x))
moda_cat <- as.data.frame(moda_cat)

#M√?nimo
minimo <- sapply(numericas, function(x) min(x))
minimo <- as.data.frame(minimo)

#M√°ximo
maximo <- sapply(numericas, function(x) max(x))
maximo <- as.data.frame(maximo)

#Promedio
promedio <- sapply(numericas, function(x) mean(x))
promedio <- as.data.frame(promedio)

#Mediana
mediana <- sapply(numericas, function(x) median(x))
mediana <- as.data.frame(mediana)

#Primer cuartil
primer_cuartil <- sapply(numericas, function(x) quantile(x)[2]) 
primer_cuartil <- as.data.frame(primer_cuartil)

#Tercer cuartil
tercer_cuartil <- sapply(numericas, function(x) quantile(x)[4]) 
tercer_cuartil <- as.data.frame(tercer_cuartil)

#Desviaci√≥n est√°ndar
desvest <- sapply(numericas, function(x) sd(x))
desvest <- as.data.frame(desvest)

#Tabla de data profiling
df_categoric <- cbind(uniques_cat, nan_cat, moda_cat)
names(df_categoric) <- str_replace_all(names(df_categoric), "_cat", "")

df_numeric <- cbind(uniques_num, nan_num, minimo, maximo, promedio, desvest,
                    mediana, moda_num, primer_cuartil, tercer_cuartil) 
names(df_numeric) <- str_replace_all(names(df_numeric), "_num", "")

kable(df_numeric, format.args = list(big.mark=",", scientific=F))
kable(df_categoric, format.args = list(big.mark=",", scientific = F))
```


Cluster 2: "Invierno con contaminaci√≥n *normal*"
A√±o: la mayor√?a son datos del 2012
Mes: la mayor√?a son datos de Febrero (mes 2), nota: unicamente hay 4 meses en este cluster
cbwd: moda SE.

hora: la moda es de 11 am, el 75% son datos antes de las 15:00.
pm2.5: va de 21 a 453, con una moda de 68 y el 75% de los datos son menores a 133. Esto implica relativamente poca contaminaci√≥n.
DEWP: va de -11 a 1, con una moda de -6 y el 75% de los datos son menores a -3. Esto significa que es un clima seco, pero no es extremo.
TEMP: va de -10 a 1, con una moda de -2 y el 75% de los datos son menores a -2. Esto es entendible por el mes (Febrero en general), adem√°s es entendible que la contaminaci√≥n no sea muy alta, pues en general temperturas bajas implican menos contaminaci√≥n.
PRES: va de 1017 a 1041, con una moda de 1020 y contin√∫a habiendo poca varianza.
Iws: va de 0.45 a 127.84, con una moda de 0.89 y el 75% de los datos tiene valores menores a 66.63. Esto significa que la velocidad del aire es "media", puede contribuir a que la contaminaci√≥n no sea tan elevada. Ya que en este cluster tiende a no ser mayor al nivel peligroso (pm2.5 = 220).
Is: va de 6 a 27 horas acumuladas de nieve, (se entiende por ser febrero).
Ir: no hay horas de lluvia (esto se entiende porque hay nieve, lo que sustituye a la lluvia)


Cluster 3

```{r echo = FALSE, warning = FALSE, message=FALSE}

#variables categoricas y numericas
categoricas <- cluster3[,which(clases %in% c("character", "factor"))]
numericas <- cluster3[,-which(clases %in% c("character", "factor"))]

#cardinalidad
uniques_num <- sapply(numericas, function(x) unique(x) %>% length())
uniques_num <- as.data.frame(uniques_num)

uniques_cat <- sapply(categoricas, function(x) unique(x) %>% length())
uniques_cat <- as.data.frame(uniques_cat)

#valores unicos

valores_unicos_num <- sapply(numericas, function(x) unique(x))
hvalores_unicos_cat <- sapply(categoricas, function(x) unique(x))

#uniqueness

porcentaje_unicos_num <-  round(uniques_num/(nrow(cluster3)-1) * 100, 2)
porcentaje_unicos_num <- as.data.frame(porcentaje_unicos_num)

porcentaje_unicos_cat <- round(uniques_cat/(nrow(cluster3)-1) * 100, 2)
porcentaje_unicos_cat$lk <- as.data.frame(porcentaje_unicos_cat)

#vac√?os

nan_num <- sapply(numericas, function(x) sum(is.na(x)))
nan_num <- as.data.frame(nan_num)

nan_cat <- sapply(categoricas, function(x) sum(is.na(x)))
nan_cat <- as.data.frame(nan_cat)

#moda
moda_num <- sapply(numericas, function(x) Moda(x))
moda_num <- as.data.frame(moda_num)

moda_cat <- sapply(categoricas, function(x) Moda(x))
moda_cat <- as.data.frame(moda_cat)

#M√?nimo
minimo <- sapply(numericas, function(x) min(x))
minimo <- as.data.frame(minimo)

#M√°ximo
maximo <- sapply(numericas, function(x) max(x))
maximo <- as.data.frame(maximo)

#Promedio
promedio <- sapply(numericas, function(x) mean(x))
promedio <- as.data.frame(promedio)

#Mediana
mediana <- sapply(numericas, function(x) median(x))
mediana <- as.data.frame(mediana)

#Primer cuartil
primer_cuartil <- sapply(numericas, function(x) quantile(x)[2]) 
primer_cuartil <- as.data.frame(primer_cuartil)

#Tercer cuartil
tercer_cuartil <- sapply(numericas, function(x) quantile(x)[4]) 
tercer_cuartil <- as.data.frame(tercer_cuartil)

#Desviaci√≥n est√°ndar
desvest <- sapply(numericas, function(x) sd(x))
desvest <- as.data.frame(desvest)

#Tabla de data profiling
df_categoric <- cbind(uniques_cat, nan_cat, moda_cat)
names(df_categoric) <- str_replace_all(names(df_categoric), "_cat", "")

df_numeric <- cbind(uniques_num, nan_num, minimo, maximo, promedio, desvest,
                    mediana, moda_num, primer_cuartil, tercer_cuartil) 
names(df_numeric) <- str_replace_all(names(df_numeric), "_num", "")

kable(df_numeric, format.args = list(big.mark=",", scientific=F))
kable(df_categoric, format.args = list(big.mark=",", scientific = F))
```


Cluster 3: "Madrugada con relativamente poca contaminaci√≥n y calor"
A√±o: la moda es del 2014
Mes: 7 (verano), 10 meses
cbwd: moda SE

hora: la moda es 00:00, y el 75% est√°n antes de las 08:00 am.
pm2.5: va de 1 a 361, con una moda de 77 y el 75% son menores a 132 (relativamente poca contaminaci√≥n, pocos elementos arriba del pm 2.5 considerado peligroso)
DEWP: va de -14 a 28, con una moda de 18 y el 75% se encuentran antes del 20. Relativamente humedo.
TEMP: va de 1 a 32, con moda 23 y el 75% antes de 23. El 50% entre 16 y 23. Esto es entendible por la √©poca del a√±o, calor medio.
PRES: va de 994 a 1029, es un poco menor a los otros clusters. Sigue habiendo poca varianza.
Iws: va de 0.45 a 208.79, con moda de 0.89 y el 75% menores a 9.84. Esto implica que hubo viento, pero no de muy altas velocidades.
Is: No hubo nieve.
Ir: el 75% de los datos no tuvieron horas de lluvia, pero se registraron hasta 36 horas seguidas de lluvia en algunas observaciones. 


Cluster 4

```{r echo = FALSE, warning = FALSE, message=FALSE}

#variables categoricas y numericas
categoricas <- cluster4[,which(clases %in% c("character", "factor"))]
numericas <- cluster4[,-which(clases %in% c("character", "factor"))]

#cardinalidad
uniques_num <- sapply(numericas, function(x) unique(x) %>% length())
uniques_num <- as.data.frame(uniques_num)

uniques_cat <- sapply(categoricas, function(x) unique(x) %>% length())
uniques_cat <- as.data.frame(uniques_cat)

#valores unicos

valores_unicos_num <- sapply(numericas, function(x) unique(x))
hvalores_unicos_cat <- sapply(categoricas, function(x) unique(x))

#uniqueness

porcentaje_unicos_num <-  round(uniques_num/(nrow(cluster4)-1) * 100, 2)
porcentaje_unicos_num <- as.data.frame(porcentaje_unicos_num)

porcentaje_unicos_cat <- round(uniques_cat/(nrow(cluster4)-1) * 100, 2)
porcentaje_unicos_cat$lk <- as.data.frame(porcentaje_unicos_cat)

#vac√?os

nan_num <- sapply(numericas, function(x) sum(is.na(x)))
nan_num <- as.data.frame(nan_num)

nan_cat <- sapply(categoricas, function(x) sum(is.na(x)))
nan_cat <- as.data.frame(nan_cat)

#moda
moda_num <- sapply(numericas, function(x) Moda(x))
moda_num <- as.data.frame(moda_num)

moda_cat <- sapply(categoricas, function(x) Moda(x))
moda_cat <- as.data.frame(moda_cat)

#M√?nimo
minimo <- sapply(numericas, function(x) min(x))
minimo <- as.data.frame(minimo)

#M√°ximo
maximo <- sapply(numericas, function(x) max(x))
maximo <- as.data.frame(maximo)

#Promedio
promedio <- sapply(numericas, function(x) mean(x))
promedio <- as.data.frame(promedio)

#Mediana
mediana <- sapply(numericas, function(x) median(x))
mediana <- as.data.frame(mediana)

#Primer cuartil
primer_cuartil <- sapply(numericas, function(x) quantile(x)[2]) 
primer_cuartil <- as.data.frame(primer_cuartil)

#Tercer cuartil
tercer_cuartil <- sapply(numericas, function(x) quantile(x)[4]) 
tercer_cuartil <- as.data.frame(tercer_cuartil)

#Desviaci√≥n est√°ndar
desvest <- sapply(numericas, function(x) sd(x))
desvest <- as.data.frame(desvest)

#Tabla de data profiling
df_categoric <- cbind(uniques_cat, nan_cat, moda_cat)
names(df_categoric) <- str_replace_all(names(df_categoric), "_cat", "")

df_numeric <- cbind(uniques_num, nan_num, minimo, maximo, promedio, desvest,
                    mediana, moda_num, primer_cuartil, tercer_cuartil) 
names(df_numeric) <- str_replace_all(names(df_numeric), "_num", "")

kable(df_numeric, format.args = list(big.mark=",", scientific=F))
kable(df_categoric, format.args = list(big.mark=",", scientific = F))
```

Cluster 4: "Mucho calor, mucho viento y relativamente poca contaminaci√≥n en la tarde (verano)"
A√±o: moda 2014
Mes: moda 7 (verano), con 9 meses 
cbwd: SE

hora: va de 14:00 a 20:00, con una moda de 17:00. Por lo que son datos en la tarde.
pm2.5: va de 1 a 399, el 75% son menores a 121, moda de 16. Por lo que hay poca contaminaci√≥n en general. 
DEWP: va de -18 a 28, alto grado de humedad con moda 17. Humedo.
TEMP: va de 4 a 42, con una moda de 27. Por lo que son meses de mucho calor, cluster de m√°s calor.1 
PRES: va de 991 a 1024, moda de 1006, por lo que contin√∫a habiendo poca varianza. 
Iws: va de 0.45 a 171, con el 75% de los datos menores a 22.8. S√? hubo viento, incluso a veces a velocidades muy altas. Esto podr√?a reducir la contaminaci√≥n.
Is: no hubo horas de nieve (se entiende por la temperatura)
Ir: el 75% de los datos no tuvieron lluvia, pero va de 0 a 8horas de lluvia.

Cluster 5

```{r echo = FALSE, warning = FALSE, message=FALSE}

#variables categoricas y numericas
categoricas <- cluster5[,which(clases %in% c("character", "factor"))]
numericas <- cluster5[,-which(clases %in% c("character", "factor"))]

#cardinalidad
uniques_num <- sapply(numericas, function(x) unique(x) %>% length())
uniques_num <- as.data.frame(uniques_num)

uniques_cat <- sapply(categoricas, function(x) unique(x) %>% length())
uniques_cat <- as.data.frame(uniques_cat)

#valores unicos

valores_unicos_num <- sapply(numericas, function(x) unique(x))
hvalores_unicos_cat <- sapply(categoricas, function(x) unique(x))

#uniqueness

porcentaje_unicos_num <-  round(uniques_num/(nrow(cluster5)-1) * 100, 2)
porcentaje_unicos_num <- as.data.frame(porcentaje_unicos_num)

porcentaje_unicos_cat <- round(uniques_cat/(nrow(cluster5)-1) * 100, 2)
porcentaje_unicos_cat$lk <- as.data.frame(porcentaje_unicos_cat)

#vac√?os

nan_num <- sapply(numericas, function(x) sum(is.na(x)))
nan_num <- as.data.frame(nan_num)

nan_cat <- sapply(categoricas, function(x) sum(is.na(x)))
nan_cat <- as.data.frame(nan_cat)

#moda
moda_num <- sapply(numericas, function(x) Moda(x))
moda_num <- as.data.frame(moda_num)

moda_cat <- sapply(categoricas, function(x) Moda(x))
moda_cat <- as.data.frame(moda_cat)

#M√?nimo
minimo <- sapply(numericas, function(x) min(x))
minimo <- as.data.frame(minimo)

#M√°ximo
maximo <- sapply(numericas, function(x) max(x))
maximo <- as.data.frame(maximo)

#Promedio
promedio <- sapply(numericas, function(x) mean(x))
promedio <- as.data.frame(promedio)

#Mediana
mediana <- sapply(numericas, function(x) median(x))
mediana <- as.data.frame(mediana)

#Primer cuartil
primer_cuartil <- sapply(numericas, function(x) quantile(x)[2]) 
primer_cuartil <- as.data.frame(primer_cuartil)

#Tercer cuartil
tercer_cuartil <- sapply(numericas, function(x) quantile(x)[4]) 
tercer_cuartil <- as.data.frame(tercer_cuartil)

#Desviaci√≥n est√°ndar
desvest <- sapply(numericas, function(x) sd(x))
desvest <- as.data.frame(desvest)

#Tabla de data profiling
df_categoric <- cbind(uniques_cat, nan_cat, moda_cat)
names(df_categoric) <- str_replace_all(names(df_categoric), "_cat", "")

df_numeric <- cbind(uniques_num, nan_num, minimo, maximo, promedio, desvest,
                    mediana, moda_num, primer_cuartil, tercer_cuartil) 
names(df_numeric) <- str_replace_all(names(df_numeric), "_num", "")

kable(df_numeric, format.args = list(big.mark=",", scientific=F))
kable(df_categoric, format.args = list(big.mark=",", scientific = F))
```


Cluster 5: "Principio de a√±o, mucho viento, muy seco, en la tarde"
A√±o: 2013
Mes: 3 (9 meses registrados)
cbwd: NW

hora: 50% de los datos est√°n entre 14:00 y 20:00hrs, por lo que son en la tarde-noche a inicios de a√±o
pm2.5: va de 2 a 238, el 75% son menores a 90. Esto implica que hubo poca contaminaci√≥n.
DEWP: va de -40 a 13. Esto implica un clima *muy* seco. El 75% de los datos es menor a -5.
TEMP: va de - 18 a 26, con el 75% menor a 11, y una moda de 2. Por lo que hay una gran varianza de temperatura, pero son temperaturas fr√?as en general. Esto podr√?a tener una relaci√≥n con la baja contaminaci√≥n.
PRES: va de 1005 a 1042, con una moda de 1025. Poca varianza. 
Iws: va de 0.45 a 132.76, con el 75% menor a 30.85. Esto implica que hubo bastante viento.
Is: en el 75% de los datos no hubo horas de nieve, pero se registraron hasta 5 horas de nieve. Puede relacionarse con la √©poca del a√±o (fin invierno-inicio primavera).
Ir: en el 75% de los datos no hubo horas de lluvia, pero se registraron hasta 10 horas de lluvia.


Cluster 6

```{r echo = FALSE, warning = FALSE, message=FALSE}

#variables categoricas y numericas
categoricas <- cluster6[,which(clases %in% c("character", "factor"))]
numericas <- cluster6[,-which(clases %in% c("character", "factor"))]

#cardinalidad
uniques_num <- sapply(numericas, function(x) unique(x) %>% length())
uniques_num <- as.data.frame(uniques_num)

uniques_cat <- sapply(categoricas, function(x) unique(x) %>% length())
uniques_cat <- as.data.frame(uniques_cat)

#valores unicos

valores_unicos_num <- sapply(numericas, function(x) unique(x))
hvalores_unicos_cat <- sapply(categoricas, function(x) unique(x))

#uniqueness

porcentaje_unicos_num <-  round(uniques_num/(nrow(cluster6)-1) * 100, 2)
porcentaje_unicos_num <- as.data.frame(porcentaje_unicos_num)

porcentaje_unicos_cat <- round(uniques_cat/(nrow(cluster6)-1) * 100, 2)
porcentaje_unicos_cat$lk <- as.data.frame(porcentaje_unicos_cat)

#vac√?os

nan_num <- sapply(numericas, function(x) sum(is.na(x)))
nan_num <- as.data.frame(nan_num)

nan_cat <- sapply(categoricas, function(x) sum(is.na(x)))
nan_cat <- as.data.frame(nan_cat)

#moda
moda_num <- sapply(numericas, function(x) Moda(x))
moda_num <- as.data.frame(moda_num)

moda_cat <- sapply(categoricas, function(x) Moda(x))
moda_cat <- as.data.frame(moda_cat)

#M√?nimo
minimo <- sapply(numericas, function(x) min(x))
minimo <- as.data.frame(minimo)

#M√°ximo
maximo <- sapply(numericas, function(x) max(x))
maximo <- as.data.frame(maximo)

#Promedio
promedio <- sapply(numericas, function(x) mean(x))
promedio <- as.data.frame(promedio)

#Mediana
mediana <- sapply(numericas, function(x) median(x))
mediana <- as.data.frame(mediana)

#Primer cuartil
primer_cuartil <- sapply(numericas, function(x) quantile(x)[2]) 
primer_cuartil <- as.data.frame(primer_cuartil)

#Tercer cuartil
tercer_cuartil <- sapply(numericas, function(x) quantile(x)[4]) 
tercer_cuartil <- as.data.frame(tercer_cuartil)

#Desviaci√≥n est√°ndar
desvest <- sapply(numericas, function(x) sd(x))
desvest <- as.data.frame(desvest)

#Tabla de data profiling
df_categoric <- cbind(uniques_cat, nan_cat, moda_cat)
names(df_categoric) <- str_replace_all(names(df_categoric), "_cat", "")

df_numeric <- cbind(uniques_num, nan_num, minimo, maximo, promedio, desvest,
                    mediana, moda_num, primer_cuartil, tercer_cuartil) 
names(df_numeric) <- str_replace_all(names(df_numeric), "_num", "")

kable(df_numeric, format.args = list(big.mark=",", scientific=F))
kable(df_categoric, format.args = list(big.mark=",", scientific = F))
```

Cluster 6: "Inicio de a√±o en la madrugada, muy fr√?o y muy seco contaminaci√≥n media-baja"
A√±o: 2010
Mes: 1 (inicios de a√±o)
cbwd: NW

hora: 50% de los datos est√°n entre 3:00 y 8:00hrs. (madrugada)
pm2.5: va de 2 a 275, el 75% son menores a 106. Poca contaminaci√≥n, pero m√°s alta que algunos otros.
DEWP: va de -35 a 9. Moda de -10 y el 75% de los datos es menor a -5. (muy seco)
TEMP: va de - 18 a 18, con el 75% menor a 3, y una moda de -3. (*Muy* fr√?o, se entiende por la √©poca del a√±o).
PRES: va de 1007 a 1046, con una moda de 1027. Poca varianza. 
Iws: va de 0.45 a 127.83, con el 75% menor a 18.77.  (Poco viento)
Is: en el 75% de los datos no hubo horas de nieve, pero se registraron hasta 5 horas de nieve. 
Ir: en el 75% de los datos no hubo horas de lluvia, pero se registraron hasta 6 horas de lluvia.


Cluster 7

```{r echo = FALSE, warning = FALSE, message=FALSE}

#variables categoricas y numericas
categoricas <- cluster7[,which(clases %in% c("character", "factor"))]
numericas <- cluster7[,-which(clases %in% c("character", "factor"))]

#cardinalidad
uniques_num <- sapply(numericas, function(x) unique(x) %>% length())
uniques_num <- as.data.frame(uniques_num)

uniques_cat <- sapply(categoricas, function(x) unique(x) %>% length())
uniques_cat <- as.data.frame(uniques_cat)

#valores unicos

valores_unicos_num <- sapply(numericas, function(x) unique(x))
hvalores_unicos_cat <- sapply(categoricas, function(x) unique(x))

#uniqueness

porcentaje_unicos_num <-  round(uniques_num/(nrow(cluster7)-1) * 100, 2)
porcentaje_unicos_num <- as.data.frame(porcentaje_unicos_num)

porcentaje_unicos_cat <- round(uniques_cat/(nrow(cluster7)-1) * 100, 2)
porcentaje_unicos_cat$lk <- as.data.frame(porcentaje_unicos_cat)

#vac√?os

nan_num <- sapply(numericas, function(x) sum(is.na(x)))
nan_num <- as.data.frame(nan_num)

nan_cat <- sapply(categoricas, function(x) sum(is.na(x)))
nan_cat <- as.data.frame(nan_cat)

#moda
moda_num <- sapply(numericas, function(x) Moda(x))
moda_num <- as.data.frame(moda_num)

moda_cat <- sapply(categoricas, function(x) Moda(x))
moda_cat <- as.data.frame(moda_cat)

#M√?nimo
minimo <- sapply(numericas, function(x) min(x))
minimo <- as.data.frame(minimo)

#M√°ximo
maximo <- sapply(numericas, function(x) max(x))
maximo <- as.data.frame(maximo)

#Promedio
promedio <- sapply(numericas, function(x) mean(x))
promedio <- as.data.frame(promedio)

#Mediana
mediana <- sapply(numericas, function(x) median(x))
mediana <- as.data.frame(mediana)

#Primer cuartil
primer_cuartil <- sapply(numericas, function(x) quantile(x)[2]) 
primer_cuartil <- as.data.frame(primer_cuartil)

#Tercer cuartil
tercer_cuartil <- sapply(numericas, function(x) quantile(x)[4]) 
tercer_cuartil <- as.data.frame(tercer_cuartil)

#Desviaci√≥n est√°ndar
desvest <- sapply(numericas, function(x) sd(x))
desvest <- as.data.frame(desvest)

#Tabla de data profiling
df_categoric <- cbind(uniques_cat, nan_cat, moda_cat)
names(df_categoric) <- str_replace_all(names(df_categoric), "_cat", "")

df_numeric <- cbind(uniques_num, nan_num, minimo, maximo, promedio, desvest,
                    mediana, moda_num, primer_cuartil, tercer_cuartil) 
names(df_numeric) <- str_replace_all(names(df_numeric), "_num", "")

kable(df_numeric, format.args = list(big.mark=",", scientific=F))
kable(df_categoric, format.args = list(big.mark=",", scientific = F))
```

Cluster 7: "MUCHISIMO VIENTO"
A√±o: moda 2010
Mes: diciembre, datos de los 11 meses
cbwd: NW

hora: 50% de los datos est√°n entre 06:00 y 18:00hrs. (horas laborales)
pm2.5: va de 0 a 276, el 75% son menores a 21. Moda 11. (Poca contaminaci√≥n)
DEWP: va de -38 a 13. Moda de -20. El 75% de los datos es menor a -11.  Esto implica un clima *muy* seco
TEMP: va de - 19 a 29, con el 75% menor a 8, y una moda de -1. Clima fr√?o en general.
PRES: va de 1001 a 1046, con una moda de 1027. Poca varianza. 
Iws: va de 109 a 565.49, con el 75% mayor a 150. Esto implica que hay *mucho* viento, es el cluster con el m√°s viento. 
Is: no hubo nieve (0)
Ir: en el 75% de los datos no hubo horas de lluvia, pero se registraron hasta 1 hora de lluvia.


###Dendograma
Nota: "Ocupa average linkeage"
```{r echo = TRUE, warning=FALSE, message=FALSE}
data_2014 <- filter(data_previo,year==2014)

```


*Data profiling data_2014

```{r echo = FALSE, warning = FALSE, message=FALSE}
#variables categoricas y numericas
categoricas <- data_2014[,which(clases %in% c("character", "factor"))]
numericas <- data_2014[,-which(clases %in% c("character", "factor"))]

#cardinalidad
uniques_num <- sapply(numericas, function(x) unique(x) %>% length())
uniques_num <- as.data.frame(uniques_num)

uniques_cat <- sapply(categoricas, function(x) unique(x) %>% length())
uniques_cat <- as.data.frame(uniques_cat)

#valores unicos

valores_unicos_num <- sapply(numericas, function(x) unique(x))
hvalores_unicos_cat <- sapply(categoricas, function(x) unique(x))

#uniqueness

porcentaje_unicos_num <-  round(uniques_num/(nrow(data_2014)-1) * 100, 2)
porcentaje_unicos_num <- as.data.frame(porcentaje_unicos_num)

porcentaje_unicos_cat <- round(uniques_cat/(nrow(data_2014)-1) * 100, 2)
porcentaje_unicos_cat$lk <- as.data.frame(porcentaje_unicos_cat)

#vac√?os

nan_num <- sapply(numericas, function(x) sum(is.na(x)))
nan_num <- as.data.frame(nan_num)

nan_cat <- sapply(categoricas, function(x) sum(is.na(x)))
nan_cat <- as.data.frame(nan_cat)

#Funci√≥n de Moda
Moda <- function(x){
  if (class(x) %in% c("character", "factor")) {
    table(x) %>%
      which.max() %>%
      names()
  }
  else {
    table(round(x, 2)) %>%
      which.max() %>%
      names()
  }
}

#moda
moda_num <- sapply(numericas, function(x) Moda(x))
moda_num <- as.data.frame(moda_num)

moda_cat <- sapply(categoricas, function(x) Moda(x))
moda_cat <- as.data.frame(moda_cat)

#M√?nimo
minimo <- sapply(numericas, function(x) min(x))
minimo <- as.data.frame(minimo)

#M√°ximo
maximo <- sapply(numericas, function(x) max(x))
maximo <- as.data.frame(maximo)

#Promedio
promedio <- sapply(numericas, function(x) mean(x))
promedio <- as.data.frame(promedio)

#Mediana
mediana <- sapply(numericas, function(x) median(x))
mediana <- as.data.frame(mediana)

#Primer cuartil
primer_cuartil <- sapply(numericas, function(x) quantile(x)[2]) 
primer_cuartil <- as.data.frame(primer_cuartil)

#Tercer cuartil
tercer_cuartil <- sapply(numericas, function(x) quantile(x)[4]) 
tercer_cuartil <- as.data.frame(tercer_cuartil)

#Desviaci√≥n est√°ndar
desvest <- sapply(numericas, function(x) sd(x))
desvest <- as.data.frame(desvest)

#Tabla de data profiling
df_categoric <- cbind(uniques_cat, nan_cat, moda_cat)
names(df_categoric) <- str_replace_all(names(df_categoric), "_cat", "")

df_numeric <- cbind(uniques_num, nan_num, minimo, maximo, promedio, desvest,
                    mediana, moda_num, primer_cuartil, tercer_cuartil) 
names(df_numeric) <- str_replace_all(names(df_numeric), "_num", "")

```

```{r echo = FALSE}
kable(df_categoric)
kable(df_numeric)
```

```{r echo = TRUE, warning=FALSE, message=FALSE}
##Usamos solo los datos del 2014 porque no funcionaba con todos los datos
data_2014_completo<-data_2014
data_2014 <- data_2014[,-c(1,2,8)]
data_2014_scaled <- scale(data_2014) %>% as.data.frame()

distance_matrix <- dist(data_2014_scaled)


dendogram_average <- hclust(distance_matrix,method="average")

ggdendrogram(dendogram_average, rotate=F, size =2)

```

Por nuestro gr√°fico de dendogramas, para tener menos de 10 grupos, utilizaremos un punto de corte de 5.

```{r echo = FALSE, warning=FALSE, message=FALSE}
library(ggplot2)

cut_average <- cutree(dendogram_average, k=10)

data_clusters <- data_2014_completo
data_clusters$grupo <- cut_average

table(data_clusters$grupo)

data_clusters$grupo<-as.factor(data_clusters$grupo)

#table(cut_average,data_2014$TEMP)

cut_average <- cutree(dendogram_average, k=7)
data_clusters$grupo <- cut_average
table(data_clusters$grupo)
data_clusters$grupo<-as.factor(data_clusters$grupo)
```

->Explicaci√≥n de hacer 10 y 5 grupos


####**Grupo 1**

```{r echo=T, warning=F, error=F, message=F}
dp <- data_prof(filter(data_clusters,grupo == 1))
kable(dp$nums, format.args = list(big.mark=",", scientific=F), align = c(rep('c', 10))) 
kable(dp$cats, format.args = list(big.mark=",", scientific=F), align = c(rep('c', 4)))
```

Cluster 1: "Mayor cluster con m·s variedad de contaminaciÛn, temperatura y horario"
AÒo : 2014
Mes : 3
CBWD: SE

Hora:  MODA: 2, el 50% de los datos estan entre las 5:00am y las 18pm 
pm2.5: Los datos van de 2 a 671 con moda= 11 y el 75% de los datos son menores a 135
DEWP:  El grado de humedad va de -40 a 25 grados con una moda de 18. Lo cual es medianamente h˙medo y el 75% de los datos son menores a 15.
TEMP:  La temperatura va de -13 a 42 grados con una moda de 20, lo cual indica clima c·lido con el 75% de los datos menores a 23∞ 
PRES:  La presiÛn va de 993 a 1039 con una moda de 1006.
Iws:   La velocidad del viento va de 0.45 a 230.23 con una moda de 0.89 con el 75% de los datos menores a 16.9 lo cual indica que hay entre medio y bajo viento. 
Is:    El 75% de los datos no registraron nieve y la m·xima cantidad de horas seguidas de nieve registradas son 3. 
Ir:    El 75% de los datos no registraron lluvia y la m·xima cantidad de horas seguidas de lluvia registradas son 7.


####**Grupo 2**

```{r echo=T, warning=F, error=F, message=F}
dp <- data_prof(filter(data_clusters,grupo == 2))
kable(dp$nums, format.args = list(big.mark=",", scientific=F), align = c(rep('c', 10))) 
kable(dp$cats, format.args = list(big.mark=",", scientific=F), align = c(rep('c', 4)))
```


Cluster 2: "Vientos m·s fuertes, moderado a frÌo, cluster con menor contaminaciÛn, menor humedad sin lluvias ni nevadas."
AÒo : 2014
Mes : 12
CBWD: NW

Hora:  MODA: 13, el 50% de los datos estan entre las 0:00am y las 15:00pm 
pm2.5: Los datos van de 3 a 60 con moda= 9 y el 75% de los datos son menores a 16. Esto indica que en este grupo hay muy poca contaminaciÛn
DEWP:  El grado de humedad va de -27 a 2 grados con una moda de -20. Lo cual es muy seco, y el 75% de los datos son menores a -12.
TEMP:  La temperatura va de -9 a 24 grados con una moda de -3, lo cual indica clima bastante frÌo con el 75% de los datos menores a 13∞ 
PRES:  La presiÛn va de 1005 a 1035 con una moda de 1032.
Iws:   La velocidad del viento va de 156.45 a 441.18 con una moda de 207.41 con el 75% de los datos menores a 318.26 lo cual indica que hay vientos muy fuertes.
Is:    No hay nieve. 
Ir:    No hay lluvia.


####**Grupo 3**

```{r echo=T, warning=F, error=F, message=F}
dp <- data_prof(filter(data_clusters,grupo == 3))
kable(dp$nums, format.args = list(big.mark=",", scientific=F), align = c(rep('c', 10))) 
kable(dp$cats, format.args = list(big.mark=",", scientific=F), align = c(rep('c', 4)))
```


Cluster 3: "Inicio de aÒo, mucho frÌo, nieve, viento y media contaminaciÛn en la maÒana"
AÒo :2014
Mes :2
CBWD:SE

Hora:  MODA: 9:00, el 50% de los datos estan entre las 9:00am y las 12:0 (son datos de la maÒana) 
pm2.5: Los datos van de 84 a 112 con moda= 84 y el 75% de los datos son menores a 106. Indica contaminaciÛn moderada.
DEWP:  El grado de humedad va de -7 a -6 grados con una moda de -7. Moderadamente seco con muy poca varianza.
TEMP:  La temperatura va de -5 a -3 grados con una moda de -4, lo cual indica clima bastante frÌo con el 75% de los datos menores a -3.5∞ 
PRES:  La presiÛn va de 1025 a 1029 con una moda de 1029.
Iws:   La velocidad del viento va de 33.98 a 46-06 con una moda de 33.98 con el 75% de los datos menores a 42.70 lo cual indica que hay alto viento. 
Is:    Va de 4 a 10, con moda de 4 y el 75% menores a 8.5. Tiene sentido por las temperaturas frÌas y el viento. 
Ir:    No hubo lluvia.

####**Grupo 4**

```{r echo=T, warning=F, error=F, message=F}
dp <- data_prof(filter(data_clusters,grupo == 4))
kable(dp$nums, format.args = list(big.mark=",", scientific=F), align = c(rep('c', 10))) 
kable(dp$cats, format.args = list(big.mark=",", scientific=F), align = c(rep('c', 4)))
```

Cluster 4: "Invierno, frÌo y nieve con viento moderado en la noche"
AÒo :2014
Mes :2
CBWD:SE


Hora:  MODA: 16:00, el 50% de los datos estan entre las 16:00am y las 19:30pm 
pm2.5: Los datos van de 98 a 109 con moda= 107 y el 75% de los datos son menores a 108.25. ContaminaciÛn moderada.
DEWP:  El grado de humedad va de -7 a -6. Clima seco con muy poca varianza.
TEMP:  La temperatura va de -4 a -3. Temperaturas muy bajas con muy poca varianza.
PRES:  La presiÛn va de 1024 a 1025.
Iws:   La velocidad del viento va de 47.85 a 63.06 con una moda de 47.85 con el 75% de los datos menores a 59.92 lo cual indica que hay alto viento, pero no es el m·s alto. 
Is:    Va de 11 a 18, con moda 11 y 75% de los datos menoresa 16.25
Ir:    No hay lluvia.



####**Grupo 5**

```{r echo=T, warning=F, error=F, message=F}
dp <- data_prof(filter(data_clusters,grupo == 5))
kable(dp$nums, format.args = list(big.mark=",", scientific=F), align = c(rep('c', 10))) 
kable(dp$cats, format.args = list(big.mark=",", scientific=F), align = c(rep('c', 4)))
```
Cluster 5: "Invierno en la madrugada, cluster con m·s nieve, menor viento, m·s frÌo y contaminaciÛn moderada"
AÒo :2014
Mes :2
CBWD:SE

Hora:  MODA: 00:00, el 50% de los datos estan entre las 1:00am y las 3am 
pm2.5: Los datos van de 88 a 115 con moda= 88 y el 75% de los datos son menores a 106. ContaminaciÛn moderada.
DEWP:  El grado de humedad va de -7 a -6. Seco con muy poca varianza.
TEMP:  La temperatura es de -4.
PRES:  La presiÛn va de 1024-1025.
Iws:   La velocidad del viento con una moda de 0.89, indica muy poco viento.
Is:    Moda de 19 horas, con maximo 23 horas. 
Ir:    No hay lluvia.


####**Grupo 6**

```{r echo=T, warning=F, error=F, message=F}
dp <- data_prof(filter(data_clusters,grupo == 6))
kable(dp$nums, format.args = list(big.mark=",", scientific=F), align = c(rep('c', 10))) 
kable(dp$cats, format.args = list(big.mark=",", scientific=F), align = c(rep('c', 4)))
```
Cluster 6: "OtoÒo, lluvioso con moderado viento, cluster con mayor temperatura (templada) y contaminaciÛn moderada."
AÒo :2014
Mes :9
CBWD:NW


Hora:  MODA: 4:00, el 50% de los datos estan entre las 4:00am y las 10:00am (maÒana)
pm2.5: Los datos van de 17 a 116 con moda= 21 y el 75% de los datos son menores a 81. ContaminaciÛn media baja.
DEWP:  El grado de humedad va de 7 a 23 grados con una moda de 18. Lo cual es medianamente h˙medo y el 75% de los datos son menores a 18. Humedad moderada.
TEMP:  La temperatura va de 10 a 24 grados con una moda de 11, lo cual indica clima c·lido con el 75% de los datos menores a 20. Temperatura moderada. 
PRES:  La presiÛn va de 1003 a 1019 con una moda de 1009.
Iws:   La velocidad del viento va de 0.89 a 166.73 con una moda de 1.79 con el 75% de los datos menores a 15.6 lo cual indica que hay entre moderado y bajo viento. 
Is:    No hay nieve.
Ir:    De 3 a 13.


####**Grupo 7**

```{r echo=T, warning=F, error=F, message=F}
dp <- data_prof(filter(data_clusters,grupo == 7))
kable(dp$nums, format.args = list(big.mark=",", scientific=F), align = c(rep('c', 10))) 
kable(dp$cats, format.args = list(big.mark=",", scientific=F), align = c(rep('c', 4)))
```

Cluster 7: "OtoÒo, pocacontaminaciÛn, temperatura templada y vientos moderados, mayor lluvia."
AÒo :2014
Mes :9
CBWD:NW


Hora:  MODA: 11:00, el 50% de los datos estan entre las 11:00am y las 14:00. MaÒana-tarde.
pm2.5: Los datos van de 8 a 75 con moda= 22 y el 75% de los datos son menores a 39. ContaminaciÛn baja.
DEWP:  El grado de humedad va de 10 a 17 grados con una moda de 10. Lo cual es medianamente h˙medo y el 75% de los datos son menores a 17.
TEMP:  La temperatura va de 12 a 18 grados con una moda de 18, lo cual indica clima templado con el 75% de los datos menores a 18∞ 
PRES:  La presiÛn va de 1002 a 1018 con una moda de 1016.
Iws:   La velocidad del viento va de 0.89 a 26.83 con una moda de 0.89 con el 
75% de los datos menores a 12.3 lo cual indica que hay entre medio-bajo y alto viento. 
Is:    No hay nieve.
Ir:    de 13 a 23, con moda 14. Es el cluster m·s lluvioso.





###Preguntas

1. k-means

    + Cu√°ntos grupos generaste, justificaci√≥n 
    Generamos 7 grupos basados en la t√©cnica "del codo", ya que al llegar a 7 grupos a√∫n nos proporcionaba bastante informaci√≥n, pero el cambio de 7 a 8 aportaba muy poca.
    + Caracter√?sticas de cada grupo *En la p√°gina anterior
    + Centroides obtenidos
```{r echo = FALSE}
k_7$centers
```
    + ¬øCu√°ntos elementos hay por grupo? 

Cluster 1: `r nrow(cluster1)`

Cluster 2: `r nrow(cluster2)`

Cluster 3: `r nrow(cluster3)`

Cluster 4: `r nrow(cluster4)`

Cluster 5: `r nrow(cluster5)`

Cluster 6: `r nrow(cluster6)`

Cluster 7: `r nrow(cluster7)`
    
    + ¬øLos grupos est√°n balanceados? 
En general s√?, pero no est√°n bien balanceados. El cluster 2 tiene muy pocos datos, √∫nicamente 161. Mientras que el mayor (cluster 4) tiene 10,570. En promedio tienen 5,964 observaciones.
    
    
2. Dendogramas

    + De acuerdo al $k$ obtenido en la pregunta anterior genera el corte al dendograma y genera los grupos
    + ¬øCu√°ntos elementos hay por grupo? 
    
    + ¬øLos grupos est√°n balanceados? 
    NO
    
    + Caracter√?sticas de cada grupo
    
    
3. Diferencias entre las caracter√?sticas de cada grupo

La primer diferencia que podemos encontrar entre los 2 modelos, es que en los k-means cada uno de los clusters contenÌa un n˙mero de nodos, si bien no totalmente balanceados, pero la diferencia n˙merica entre ellos no fue tan relevante. En cambio, en los dendogramas pudimos ver que encontrar 1 punto balanceado que no requiera de un n˙mero excesivo de clusters era b·sicamente imposible. Como se puede observar en el gr·fico del dendograma que creamos, pues esto crea un sesgo dando como resultado que casi la totalidad de las observaciones cayeran en un solo cluster dejando a los dem·s con solo unas cuantas.
Por lo tanto, los grupos creados con k-means nos ofrecen mucha m·s confiabilidad al momento de agrupar los datos, sin embargo, el modelo generado por los dendogramas cuenta con grupos que pueden representar temperaturas m·s extremas, y que se encuentran con valores de las distintas variables mucho m·s agrupados.  

En consecuencia, creemos que cada modelo puede ocuparse para diferentes funciones. El k-means nos permitiÛ agrupar observaciones con caracterÌsticas similares, pero con variaciones mucho mayores, en cambio, los dendogramas nos permitieron nidentificar pequeÒos puntos, en los cuales la informaciÛn destacaba en gran medida a la gran mayorÌa de las mismas, por lo tanto, con este modelo podrÌamos identificar observaciones muy especiales, pero, para ciertos propÛsitos generales, su uso podrÌa no tener ning˙n beneficio.

###Conclusiones

